臺灣高雄地方法院刑事判決　　　　　　　96年度簡上字第83號
上　訴　人
即　被　告　乙○○
上列上訴人即被告因偽造文書等案件，不服本院高雄簡易庭於民
國95年11月27日95年度簡字第1248號刑事簡易判決（原聲請簡易
判決處刑案號：94年度偵緝字第2773號），提起上訴，本院管轄
第二審之合議庭依通常程序審理，並自為第一審判決如下：
    主  文
原判決撤銷。
乙○○無罪。
    理  由
一、本判決所引用據以認定被告乙○○犯罪事實存否之各項證據
    ，均於審理程序中詢問當事人並使其就證據能力之有無表示
    意見，當事人對其證據能力均不爭執。嗣本院於審判期日，
    復依各該證據不同之性質，依法定調查程序及法定調查方法
    ，以交互詰問、提示或告以要旨等方式逐一調查，並使當事
    人逐一表示意見，本院亦查無法定證據取得禁止及證據使用
    禁止之情形，故認所引用各項證據資料，均具證據之適格，
    合先敘明。
二、聲請簡易判決處刑意旨略以：被告乙○○與甲○○（原名石
    孟純）係朋友關係，自民國93年6 月間起同住於高雄市前鎮
    區○○○路59號13樓之10，詎被告竟基於意圖為自己不法所
    有之概括犯意，擅自持甲○○所有之安信信用卡股份有限公
    司（以下簡稱安信公司）信用卡（卡號：0000000000000000
    ），連續於(一)94年2 月25日下午3 時29分許，前往位於高雄
    市新興區○○○路362 號之「震旦通訊行高雄青年分店」 (
    下稱震旦通訊)， 以分12期付款方式，刷卡購買價款新台幣
    （下同）6,024 元之KOWAP-A3 61 型行動電話1 支（每期給
    付502 元），並於簽帳單上偽簽「石孟純」之署押，致使震
    旦通訊行之店員陷於錯誤，而將上開行動電話交付於被告，
    致生損害於甲○○及安信公司對於付款之正確性。(二)同年4
    月16日晚上7 時55分許，前往位於高雄市○鎮區○○街105
    號1 樓之蝶藝元件有限公司，刷卡購買價值3,500 元之皮包
    1 只，並於簽帳單上偽簽「石孟純」之署押，致使該公司職
    員陷於錯誤，而將上開物品交付被告，足生損害於甲○○及
    安信公司對於付款之正確性。惟被告每次使用信用卡後，均
    將該信用卡歸回原位，致甲○○未發覺有異，嗣於同年5 月
    18 日 ，甲○○調閱信用卡帳單時，發現交易明細與其實際
    交易不符，復於同年月23日接獲被告之手機簡訊，表示願先
    匯5,000 元予其償還卡債，至此始知信用卡遭乙○○盜刷，
    而報警處理。因認被告涉有刑法第216 條、第210 條連續行
    使偽造私文書及第339 條第1 項連續詐欺取財等罪嫌。
三、按「犯罪事實應依證據認定之，無證據不得認定犯罪事實」
    、「不能證明被告犯罪者，應諭知無罪之判決」，刑事訴訟
    法第154 條第2 項、第301 條第1 項分別定有明文。申言之
    ，犯罪事實之認定應憑證據，如未能發現相當證據，或證據
    不足以證明，自不能以推測或擬制之方法，作為裁判基礎（
    最高法院40年台上字第86號判例意旨參照）；且認定犯罪事
    實所憑之證據，雖不以直接證據為限，間接證據亦包括在內
    ，然而無論直接證據或間接證據，其為訴訟上之證明，須於
    通常一般之人均不致有所懷疑，而得確信其為真實之程度者
    ，始得據為有罪之認定，倘其證明尚未達到此一程度，而有
    合理之懷疑存在而無從使事實審法院得有罪之確信時，即應
    由法院為諭知被告無罪之判決（最高法院76年台上字第4986
    號判例意旨參照）。
四、聲請意旨認被告涉有前揭之犯行，係以證人即告訴人甲○○
    於警詢及偵查中之指訴、被告持甲○○之信用卡刷卡簽帳之
    簽帳單及交易明細、被告以行動電話傳送給甲○○之簡訊1
    則為其主要之論據。被告於本院審理中雖不否認有持甲○○
    之信用卡於附表所示時、地刷卡消費之事實，惟堅決否認有
    何偽造文書、詐欺等犯行，辯稱：我拿甲○○之信用卡刷卡
    有經過她的同意，當時我們是「男女朋友」關係，後來我要
    求分手，她不願意才要我賠償她4 萬多元，而且還要賠償她
    的精神損失，我希望她不要再騷擾我，我才會回簡訊給她等
    語。經查：
（一）關於被告持甲○○安信公司之信用卡，於附表所示時、地
      刷卡消費之事實，業據證人甲○○於本院審理時指證在卷
      ，並有安信公司信用卡帳單消費明細、震旦通訊行及蝶藝
      元件有限公司簽帳單影本等存卷可查，被告對此事實亦已
      坦認無誤。
（二）本件被告與甲○○前為室友，二人自93年6 、7 月間起至
      94年4 月間止，共同居住在被告當時所承租位於高雄市前
      鎮區○○○路59號13樓之10之住處，大約94年5 月間分手
      等情，業據證人甲○○於警詢及偵查中陳述甚詳（見警卷
      第6 頁、偵查卷第4-5 頁），被告陳稱二人為「男女朋友
      」，甲○○亦不否認，可見甲○○與被告情誼甚篤，非泛
      泛之交。以被告提供住處，水電費用尚且由被告繳交（甲
      ○○本院結證筆錄，見本院卷第48頁），二人共居，時間
      長達將近一年，友誼交好之情觀之，若謂其等有金錢往來
      ，有時互通有無，相互餽贈，應不違背常情。而本件被告
      遭指盜取甲○○之信用卡簽帳消費，僅有2 筆，刷卡金額
      合計未逾1 萬元，此有該消費簽帳單及交易明細可稽，其
      次數非多、金額尚微，被告既與甲○○交好同住，是否有
      必要盜用其信用卡，是有可疑。
（三）據甲○○於本院審理時證稱「我3 、4 或5 月份有2 個月
      之帳單沒有收到，所以我打電話到銀行去問最低應繳金額
      」、「我只有該2 個月份沒有收到帳單，其他都有收到，
      帳單費用都是我去繳的」等語（見本院卷第47-48 頁）、
      偵查中稱「因為被告盜刷分期金額不大，所以沒發現」等
      語（見偵查卷第5 頁），恰與其指稱被告盜刷2 筆之時間
      相符，未免過於巧合。按一般信用卡係月底結帳，次月發
      寄帳單，若月初結帳，通常亦不會超過當月5 日，而必待
      結帳後，發卡銀行始會製作月結消費帳單，發寄給持卡人
      ，持卡人再依帳單所列消費金額及繳費期限繳付帳款，完
      成交易。依安信公司信用卡消費明細月結單所示，本件被
      告被訴盜刷甲○○之信用卡分別係94年2 月25日及94年4
      月16日，則該2 筆消費之帳單必於次月始能郵寄發出，換
      言之，甲○○應分別於3 月及5 月才能收到該消費帳單。
      然本件甲○○自陳其於5 月18日向安信公司調取信用卡消
      費帳單，方得知被告盜刷其信用卡（見偵查卷第5 頁），
      此有安信公司94年6 月1 日函覆甲○○之文件1 紙可證。
      查該函所附調閱帳單顯示，甲○○係僅調閱其指稱被告94
      年2 月25日盜刷手機之該筆消費簽帳，惟甲○○既未收受
      該月消費簽帳即3 月月結帳單，何能如此精準調閱該筆消
      費紀錄？又其既自稱僅繳交最低應繳金額，又未收到帳單
      ，所以沒發現異狀，何以於5 月18日突然向銀行調閱該筆
      簽帳紀錄？是否與其自稱「5 月份」與被告分手一情有所
      關聯？在在不能無疑。
（四）再就被告刷用之2 筆消費紀錄而言，除金額尚非鉅大外，
      其中94年2 月25日刷卡購買行動電話1 支，係以分12期給
      付之方式交易，此觀震旦通訊行高雄青年店之簽帳單及安
      信公司信用卡消費明細月結單即明。該消費之繳款方式既
      以連續12期、每月1 期給付502 元之方式，直至繳費完畢
      ，則若被告係盜用甲○○之信用卡，在該帳單均由甲○○
      收受繳費之情況下，豈能不被發現？甲○○雖稱其經常僅
      繳交最低應繳金額，所以未發現，然長達1 年之繳費時程
      ，實不可謂不易發現。何況依卷附甲○○3 月及5 月信用
      卡消費明細月結單所示，除新光三越百貨有2 筆分期款、
      東森得易購有1 筆分期款外，扣除被告所謂盜刷之消費，
      2 月僅另有2 筆消費，4 月份甚至無其他消費紀錄。據此
      以觀，甲○○並非經常使用信用卡消費，是即使僅繳交最
      低應繳金額，其無端多出之費用，自不能毫無警覺。從而
      被告辯稱該2 筆刷卡消費係經甲○○之同意等語，即有採
      信餘地。
（五）至聲請意旨雖以被告傳送簡訊，表達願匯款5000，清償刷
      卡費用等語，認被告有盜用冒刷之情。然情侶分離、摯友
      反目，甚至兄弟鬩牆、夫妻成仇，時有所聞；昔日情誼，
      一筆勾消，往日相互往來之種種，談判不成，非得逐一清
      算，容非少見。甲○○與被告均稱二人昔日同住交好，今
      日已然分手，其等所發生之不愉快，固非外人所得探知，
      然爭執往日互通之有無，仍與一般常情無異。依上開簡訊
      內容所示，形式上僅能得知被告同意匯款給甲○○，用以
      清償刷卡費用，然其金額5000元與甲○○指稱遭盜刷金額
      近10000 元顯然不符，此其一；而所用「清償」一詞，無
      非「還債」之意，此「債」之所由，如上所述，也許情債
      、也許怨債、也許無奈之債，非必自認盜刷之債，此其二
      。故尚不能以此遽認被告涉有被訴之犯行。
（六）綜上所述，本件依檢察官所舉事證，均不能使本院獲致有
      罪判決之確切心證，尚存有合理之懷疑，依前引法文及判
      例意旨，被告被訴行使偽造私文書及詐欺取財等犯行均屬
      不能證明。原審未予詳查，遽對被告論罪科刑，尚有未合
      ，被告上訴否認犯罪，指摘原判決不當，為有理由，自應
      撤銷原判決，另諭知被告無罪。
五、末按法院得為簡易判決處刑者，以所科之刑係宣告緩刑、得
    易科罰金之有期徒刑及拘役或罰金為限；於檢察官聲請以簡
    易判決處刑之案件，經法院認應為無罪判決之諭知者，應適
    用通常程序審判之，刑事訴訟法第449 條第3 項、第451 條
    之1 第4 項但書第3 款、第452 條分別規定甚明。又地方法
    院簡易庭對被告為簡易判決處刑後，經提起上訴，而地方法
    院合議庭認應為無罪判決之諭知者，依同法第455 條之1第3
    項準用第369 條第2 項之規定意旨，應由該地方法院合議庭
    撤銷簡易庭之判決，改依第一審通常程序審判。其所為判決
    ，應屬於「第一審判決」，檢察官仍得依通常上訴程序上訴
    於管轄第二審之高等法院（最高法院91年度臺非字第21 號
    判例意旨參照）。本件被告柯高成部分既經本院認應為無罪
    之諭知，已不符合得為簡易判決處刑之情形，除撤銷原審判
    決外，並應逕行改依第一審通常程序判決之，檢察官如不服
    本判決，仍得於法定上訴期間內，向管轄之第二審法院提起
    上訴，併此敘明。
據上論斷，應依刑事訴訟法第452 條、第455 條之1 第1 項、第
3 項、第369 條第1 項前段、第2 項、第364 條、第301 條第1
項，判決如主文。
本案經檢察官丙○○到庭執行職務。
中　　華　　民　　國　　96　　年　　4 　　月　　17　　日
            鳳山刑事第二庭  審判長法  官  黃建榮
                                  法  官  洪珮婷
                                  法  官  李嘉益
以上正本證明與原本無異。
如不服本判決，應於收受送達後10日內向本院提出上訴書狀。
中　　華　　民　　國　　96　　年　　4 　　月　　17　　日
　　　　　　　　　　　　　　　　　書記官  郭南宏
附表
┌──┬─────┬────┬────┬──┬────┬────┬────────┐
│編號│信用卡名稱│商家名稱│購買物品│數量│刷卡時間│刷卡金額│刷卡地點　      │
│　　│　　　　　│　　　　│　　　　│　　│(民國)　│(新台幣)│　　　　　　　　│
├──┼─────┼────┼────┼──┼────┼────┼────────┤
│ 1  │安信信用卡│震旦通訊│OKWAP-A3│1只 │94年2 月│6,024元 │高雄市新興區青年│
│　　│　　　　　│行高雄青│61型行動│　　│25日下午│　　　　│一路362號       │
│　　│　　　　　│年店    │電話    │　　│3 時29分│　　　　│　　　          │
│    │          │　　    │　　　　│    │許      │        │　　　　　　　　│
│    │          │　　　　│　　　　│    │　　    │        │                │
├──┼─────┼────┼────┼──┼────┼────┼────────┤
│ 2  │安信信用卡│蝶藝元件│皮包　　│1只 │94年4 月│3,500元 │高雄市前鎮區南天│
│　　│　　　    │有限公司│　　　　│　  │16日下午│　　　　│街105號1樓      │
│　　│　　　　　│　　　　│　　　　│　　│7 時55分│　　　　│　　　　        │
│    │          │　　　　│        │    │許      │        │　　　　　　　　│
│    │          │        │        │    │　　    │        │                │
└──┴─────┴────┴────┴──┴────┴────┴────────┘
